【裁判字號】    98,附民,2
【裁判日期】    980827
【裁判案由】    損害賠償
【裁判全文】
福建金門地方法院刑事附帶民事訴訟判決  98年度附民字第2號
原      告  甲○○
被      告  乙○○
            丙○○
上列被告等因恐嚇等案件，原告提起刑事附帶民事訴訟請求侵權
行為損害賠償，本院於民國98年8月13日言詞辯論終結，判決如下
：
    主    文
被告應連帶給付原告新台幣拾萬元，及自民國九十八年六月七日
起至清償日止，按週年利率百分之五計算之利息。
被告應連帶自判決確定日起十日內，將附件2所示道歉啟事，以
寬十五公分乘以長十公分大小刊登於金門日報第一版三日。
原告其餘之訴駁回。
本判決原告勝訴部份於原告以新臺幣萬仟元為被告供擔保後
，得假執行。但被告如以新臺幣拾萬元預供擔保後，得免為假執
行。
原告其餘假執行之聲請駁回。
    事實及理由
一、原告起訴主張：
  (一)就加重誹謗部分：被告乙○○為網咖業者，與原告甲○○係
    鄰居關係，因不滿原告欲在其位於金門縣金湖鎮○市里○○
    路103號網咖店旁開設經營性質相同之網咖店，恐生意將受
    影響，竟意圖散布於眾，基於誹謗他人名譽之犯意，在上址
    門前騎樓處之柱子上，公開張貼散布內有甲○○影像之監視
    錄影擷取照片6張，照片上方並以麥克筆書寫「外表高貴、
    行為沒品」等字樣，將原告貶低為無品德之人而足以毀損原
    告之名譽。
  (二)就公然侮辱、恐嚇部分：嗣被告乙○○及丙○○基於公然侮
    辱與恐嚇之個別犯意，於上址門前之不特定多數人得共見共
    聞之場所，趁原告傾倒垃圾之際，均公然以「不要臉人家做
    什麼，妳就跟著做什麼、幹妳娘」等語辱罵原告，致生損害
    於原告之名譽，又先後對原告恫稱「妳做看看，我要給妳好
    看」等語，而以此加害生命、身體之方式恐嚇原告，致其心
    生畏懼。
  (三)就加重誹謗部分，爰請求被告乙○○負損害賠償責任，就公
    然侮辱及恐嚇部分，爰請求被告乙○○及丙○○連帶負賠償
    責任。並聲明：(1)被告乙○○應給付原告新臺幣200,000元
    及自起訴狀繕本送達之翌日起至清償日止，按年息百分之5
    計算之利息。(2)被告乙○○應自判決確定日起10日內，將如
    附件1所示道歉啟事，以寬30公分乘以20公分大小刊登於金
    門日報第一版7日。(3)被告等應連帶給付原告新臺幣200,000
    元及自起訴狀繕本送達之翌日起至清償日止，按年息百分之
    5計算之利息。(4)被告等應自判決確定日起10日內，將如附
    件2所示道歉啟事，以寬30公分乘以20公分大小刊登於金門
    日報第一版7日。(5)原告願供擔保，請准宣告假執行。
二、被告乙○○則辯稱：原告所言不實在，並沒有侵害原告權益
    ；被告丙○○亦辯稱：沒有罵原告。均聲明：原告之訴駁回
    ；如受不利益判決，願供擔保免為假執行之宣告。
三、兩造不爭執之事實：
  (一)同意以刑事判決作為本案判決之基礎。
  (二)乙○○有在住處騎樓的柱子上公開張貼內有原告影像之監視
    錄影擷取照片6幀，照片上方並以麥克筆書寫「外表高貴、
    行為沒品」等字樣。
  (三)丙○○有在店門口與原告發生爭執。
四、得心證之理由：
  (一)按附帶民事訴訟之判決，應以刑事訴訟判決所認定之事實為
    據，刑事訴訟法第500條前段定有明文。本件原告主張被告2
    人對其公然侮辱、恐嚇以及被告乙○○對原告誹謗之事實，
    業經本院以98年易字第33號刑事判決認定僅其中被告2人確
    有分別對原告為公然侮辱及恐嚇部分之犯行，至於被告乙○○對原告則不構成誹謗，參諸前揭規定，本院自應以上開刑
    事判決認定之事實為據，則被告乙○○張貼照內有甲○○影
    像之監視錄影擷取照片6張，照片上方並以麥克筆書寫「外
    表高貴、行為沒品」等字樣之行為，既不構成加重誹謗罪，
    原告訴請被告乙○○就加重誹謗罪部分負損害賠償責任，即
    非有理，應予駁回。
  (二)不法侵害他人之名譽者，被害人雖非財產上之損害，亦得請
    求賠償相當金額。其名譽被侵害者，並得請求回復名譽之適
    當處分。則本件應審究者，即：1.原告得否對被告2人請求
    精神慰撫金？數額為何？2.被告2人對於上開精神慰撫金是
    否應負連帶賠償責任？3.原告主張回復原狀之方式是否適當
    ？經查：
    (1)按民事上共同侵權行為與刑事上之共同正犯，其構成要件
      並不完全相同，共同侵權行為人間不以有意思聯絡為必要
      ，數人因故意不法侵害他人之權利，苟各行為人之行為，
      均為其所生損害之共同原因，即所謂行為關連共同，亦足
      成立共同侵權行為 (最高法院67年台上字第1737號判例及
      同院81年度台上字第91號判決參照)。
    (2)原告因被告2人故意公然侮辱及恐嚇行為，其人格遭受貶
      損，且生命及財產之安全遭受恐嚇，其精神自感痛苦及害
      怕，因而請求非財產上之損害賠償，自屬有據。本件被告
      2人對原告之公然侮辱及恐嚇行為，雖經刑事判決認定並
      無任何證據足以證明被告2人對於本件公然侮辱及恐嚇有
      犯意聯絡及行為分擔，然被告故意之侵害行為，確實已造
      成原告名譽受損，被告2人之行為，均為原告所生損害之
      共同原因，故被告2人對原告所受損害應依民法第185條第
      1項規定負連帶賠償責任。本院衡量雙方均為經營商業之
      人，原告為德豐銀樓及2家網咖之共同經營者，而被告2
      人共同經營網咖，原告名下有2間房屋，被告乙○○並無
      不動產，被告丙○○亦有1間房子及小金門數筆土地 (業
      據雙方供明在案)，參酌兩造之財力狀況、教育程度、身
      分、地位、經濟能力及所受傷害之程度，認為原告對被告
      此部分有關精神損害賠償之請求，在10萬元之範圍內，尚
      稱允當，應予准許；逾此範圍之請求，為無理由，應予駁
      回。
    (3)本件兩造均在金門縣金湖鎮從商，均為地方知名人士，被
      告乙○○與丙○○於不特定第三人得以共見共聞之公開場
      合，以「幹你娘」、「不要臉」等毀損原告名譽之言語公
      然侮辱原告，損及原告名譽，原告請求被告2人將附件二
      之道歉啟事刊登於金門日報之方式回復原告名譽，審酌兩
      造之身分及金門地區之特殊習慣，本院認為固屬適當之回
      復名譽方式。然原告主張被告應將前開道歉啟事以寬30公
      分乘以20公分大小刊登於金門日報第一版7日，則顯然過
      度，審酌兩造之社經地位以及金門日報在金門地區之普及
      率，本院認為附件二之道歉啟事以15公分乘以10公分大小
      刊登於金門日報第一版3日，即足以回復原告受損之名譽
      。從而，原告逾此之請求，即無理由。
  (三)綜上所述，被告人公然以「幹你娘」、「不要臉」等言語侮
    辱原告，並對原告恫稱「妳做看看，我要給妳好看」等語恐
    嚇原告，原告自得依民法第185條第1項規定，請求被告連帶
    負損害賠償及回復名譽之責。准此，原告依前揭規定，請求
    被告連帶給付10萬元，及連帶將附件二之道歉啟事以15公分
    乘以10公分大小刊登於金門日報第一版3日，應予准許，逾
    此之請求，為無理由，應予駁回。
五、本判決原告勝訴部分所命之給付金額，未逾50萬元，應依民
    事訴訟法第389條第1項第5款之規定，依職權宣告假執行。
    就此部分，被告陳明願供擔保請准宣告免為執行，核無不合
    。至於原告其餘敗訴部分，其假執行之聲請因訴之駁回而失
    所附麗，應予駁回。
六、原告依刑事訴訟法第487條規定，於刑事訴訟程序提起本件
    附帶民事損害賠償訴訟，依法無應繳納裁判費用之規定，爰
    不另為裁判費用負擔之諭知。
七、結論：本件原告之訴為一部有理由，一部無理由，依民事訴
    訟法第390條第2項，判決如主文。
中    華    民    國    98    年    8     月    27    日
                      刑事庭    法  官  鄭銘仁
以上正本證明與原本無異。
對於本判決如不服非對刑事判決上訴時不得上訴並應於送達後10
日內，向本院提出上訴狀。
                                書記官  許永溪
中    華    民    國    98    年    8     月    27    日


司法院資訊處製作；財團法人民間司法改革基金會備份。
